【裁判字號】    95,上訴,907
【裁判日期】    950412
【裁判案由】    毒品危害防制條例
【裁判全文】
臺灣高等法院刑事判決                 95年度上訴字第907號
上  訴  人  臺灣基隆地方法院檢察署檢察官
被      告  甲○○
上列上訴人因被告毒品危害防制條例案件，不服臺灣基隆地方法
院94年度訴字第942號，中華民國94年12月22日第一審判決(起訴
案號：臺灣基隆地方法院檢察署94年度毒偵字第2559號），提起
上訴，並移送併案審理（同署95年度毒偵字第17號、第137號)，
本院判決如下
    主  文
原判決撤銷。
甲○○連續施用第一級毒品，處有期徒刑柒月。
扣案之第一級毒品海洛因（共計淨重零點壹柒公克），均沒收銷
燬之；扣案之包裝袋參只、注射針筒貳支，均沒收。
    事  實
一、甲○○前曾因施用第一級毒品案件，經臺灣基隆地方法院裁
    定送觀察、勒戒後，因認無繼續施用毒品之傾向，經臺灣基
    隆地方法院檢察署檢察官於民國93年4月7日，以93年度毒偵
    字第450號為不起訴處分確定，並於93年4月8 日執行完畢釋
    放。
二、詎甲○○仍不知悛悔，於上開觀察勒戒執行完畢釋放後5 年
    內，明知毒品海洛因屬毒品危害防制條例規定禁止持有、施
    用之第一級毒品（下簡稱：毒品海洛因），猶基於施用毒品
    海洛因之概括犯意，於94年2月某日起至同年12月14日10 時
    許止，連續在基隆市中山區○○○路217巷42之1號住處、同
    市火車站內之廁所、同市○○街朋友住處、同市六號碼頭等
    地，以將毒品海洛因置入注射針筒並以水稀釋，再施打於手
    臂血管之方式，先後多次施用毒品海洛因。嗣甲○○先後於
    ：(1)94年9月21日凌晨2時50分許，持屬其所有之毒品海洛因
    1包(淨重0.04公克)及已使用之注射針筒1支，前往基隆市警
    察局第4 分局中山派出所，向員警坦承其施用毒品海洛因，
    嗣並經警徵得其同意採取其尿液送鑑定結果，證實其尿液呈
    毒品海洛因代謝物嗎啡之陽性反應。(2)94年11月23日19時40
    分許，在基隆市○○路68號前，經警見神色緊張、手部有疑
    似注射毒品之針孔痕跡且其所著褲子右口袋有凸出物（查係
    注射針筒），而合理懷疑其有施用毒品犯嫌，上前盤查，甲
    ○○乃自承其仍有施用毒品海洛因行為，並自行交出屬其所
    有之毒品海洛因1包(淨重0.08公克）及同屬其所有預備供其
    施用毒品海洛因用之未拆封注射針筒1 支，嗣並經警徵得其
    同意採取其尿液送鑑定結果，證實其尿液呈毒品海洛因代謝
    物嗎啡之陽性反應；(3)94年12月16日15時許，在基隆市○○
    ○路217巷36號前，為警查獲其持有毒品海洛因1包（淨重0.
    05公克），嗣並經警徵得其同意採取其尿液送鑑定結果，證
    實其尿液呈毒品海洛因代謝物嗎啡之陽性反應。
三、案經基隆市警察局第4 分局報由臺灣基隆地方法院檢察署檢
    察官偵查起訴，及經基隆市警察局第1分局、第4分局分別報
    由臺灣基隆地方法院檢察署檢察官移送併案審理。
    理  由
一、認定犯罪事實所憑之證據及理由：
    (一)前揭被告甲○○連續施用毒品海洛因之事實，業據被告於
      警詢、偵查、原審及本院審理時始終坦承不諱，而其於94
      年9月21日3時30分許、94年11月23日19時55分許、94年12
      月16日16時15分許，先後經警採取之尿液，經分別送臺灣
      尖端先進生技醫藥股份有限公司，以EIA 酵素免疫分析法
      初步檢驗，再以GC/ MS氣相層析質譜儀法確認檢驗，均證
      實呈海洛因代謝物嗎啡之陽性反應等事實，復有前開公司
      出具之濫用藥物檢驗報告書3份在卷足憑(見94年度毒偵字
      第2559號卷第28頁、94年度毒偵字第3153號卷第40頁、95
      年度毒偵字第17號卷第27頁)，並有先後扣案之海洛因3包
      、已使用之注射針筒1支及未拆封之注射針筒1支可資佐證
      ，且有扣押筆錄、扣押物品目錄表及扣案毒品海洛因、針
      筒之照片附卷可憑。又事實欄二(1)、(2)、(3)依序所示之扣
      案毒品海洛因白粉，各淨重0.04公克（空包裝重0.21公克
      ）、淨重0.08公克（空包裝重0.19公克）、淨重0.05公克
      （空包裝重0.16公克），先後經送法務部調查局鑑定結果
      ，證實均確含毒品海洛因成分，亦有該局調科壹字第3200
      03245號、第000000000號、第000000000 號鑑定通知書在
      卷可證(見原審卷第37頁、95年度毒偵字第137號卷第14頁
      、95年度毒偵字第17號卷第33頁），均足以證明被告之自
      白核與事實相符。又所謂自白之補強證據，係指除該自白
      本身外，其他足資以證明自白之犯罪事實確具有相當程度
      真實性之證據而言，其所補強者，並非以犯罪事實之全部
      為必要，僅須因補強證據與自白之相互利用，而足使犯罪
      事實獲得確信者，即足當之。而基於施用毒品海洛因犯罪
      之多具有連續、慣常及依賴之特性，上揭被告尿液檢驗報
      告書對於被告於警詢及偵審中始終坦承：其於前案觀察勒
      戒執行完畢後係自94年2 月間起再開始施用毒品海洛因多
      次之自白，應皆具有補強證據之證明力，是被告本案施用
      毒品海洛因之起始日應係94年2月某日，亦堪以認定。
    (二)綜上，被告自白核與事實相符，其施用毒品海洛因之犯行
      ，均洵堪認定。
二、論罪科刑及沒收部分：
    (一)按犯毒品危害防制條例第10條之罪者，檢察官應聲請法院
      裁定令被告入勒戒處所觀察、勒戒，其期間不得逾2 月；
      觀察、勒戒或強制戒治執行完畢釋放後，5 年內再犯同條
      例第10條之罪者，檢察官應依法追訴，毒品危害防制條例
      第20條第1項、第23條第2項分別定有明文。查被告曾因施
      用第一級毒品案件，經臺灣基隆地方法院裁定送觀察、勒
      戒後，因認無繼續施用毒品之傾向，經臺灣基隆地方法院
      檢察署檢察官於民國93 年4月7日，以93年度毒偵字第450
      號為不起訴處分確定，並於93年4月8日執行完畢釋放，有
      該不起訴處分書及被告之全國施用毒品案件紀錄表各1 份
      在卷可稽。被告於前述觀察、勒戒處分執行完畢後5 年內
      再犯毒品危害防制條例第10條第1 項之罪，其本案犯罪之
      訴追條件已具備。
    (二)次按毒品海洛因係毒品危害防制條例第2條第2項第1 款所
      定之第一級毒品，被告予以施用，核其所為均係犯毒品危
      害防制條例第10條第1 項之施用第一級毒品罪。又被告因
      施用而持有毒品海洛因，其持有之低度行為為施用之高度
      行為所吸收，不另論罪。被告先後多次施用毒品海洛因之
      犯行，時間緊接，手法相同，觸犯犯罪構成要件相同之罪
      名，顯係基於概括犯意反覆為之，為連續犯，應依刑法第
      56條之規定，以一罪論，並加重其刑。公訴意旨雖未論及
      本案被告於94年9月20日22 時許之後之施用毒品海洛因犯
      行，惟被告所為該等部分犯行既與公訴人原起訴並成罪之
      其於94年2月某日起至同年9月20日22時許止之施用毒品海
      洛因犯行，有連續犯之裁判上一罪關係，為起訴效力所及
      ，本院自應併予審判。
    (三)又按對於未發覺之罪自首而受裁判者，得減輕其刑，刑法
      第62條前段固定有明文，惟自首既係對於未發覺之犯罪所
      設之規定，則尚未有犯罪行為之前，即無自首之問題。本
      件被告雖於94年9月21日凌晨2時50分許向警方自首其先前
      之施用毒品海洛因犯行，但就其該次自首後始發生之施用
      毒品海洛因行為，既係經警查獲，而非被告自首，即不得
      為先前自首效力所及，基於連續犯以一罪論，裁判上無法
      分割之法理，尚不得依自首規定減輕其刑，是被告本案無
      上開自首規定之適用。
    (四)爰審酌被告曾有毒品前科，並經執行觀察勒戒完畢，猶不
      知戒除施用毒品惡習，再犯本件施用毒品罪，且其雖曾自
      首犯行，但仍無戒除決心，嗣猶一再施用毒品，復斟酌其
      本案所犯係戕害自己身心健康之犯罪行為，尚未危及他人
      ，以及其犯罪後坦承犯行之態度等一切情狀，量處如主文
      第2項所示之刑。
    (五)扣案之毒品海洛因各淨重0.04公克、淨重0.08公克、淨重
      0.05公克，共計0.17公克，均屬第一級毒品，依毒品危害
      防制條例第18條第1 項前段之規定，諭知沒收銷燬之。扣
      案之用以包裝上開毒品海洛因之3 只包裝袋及已使用之注
      射針筒1支(依94年度偵字第2559號卷第12頁之照片顯示，
      該針筒頗為乾淨，尚難認內尚有可用之殘餘毒品海洛因）
      、尚未使用之注射針筒1 支，均屬被告所有，且分別供其
      持有、施用毒品海洛因所用及預備之物，業據被告供明在
      卷，均依刑法第38條第1項第2款規定，宣告沒收。
三、撤銷改判之理由：
    原審以被告事證明確，據以論罪科刑，固非無見，惟對於檢
    察官移送本院併案審理之被告於94年9月20日22 時許之後之
    施用毒品海洛因犯行，原審未及審酌，尚有未洽。又對於被
    告自94年2月某日起至同年9月20日22時之前某時止之連續多
    次施用毒品海洛因之犯行，原審判決以除被告自白外，查無
    其他補強證據足以為憑為由，認無從認定被告此等部分犯行
    ，而未斟酌補強證據所補強者並非以犯罪事實之全部為必要
    ，以及施用毒品海洛因犯罪者之特性，亦有未當。檢察官上
    訴意旨以原審判決未及審酌被告於94年9月20日22 時許之後
    之施用毒品海洛因犯行為由，提起上訴，指摘原審判決不當
    ，核屬有理由，應由本院予以撤銷改判。
據上論斷，應依刑事訴訟法第369條第1項前段、第364條、第299
條第1項前段，毒品危害防制條例第10條第1項、第18條第1 項前
段，刑法第11條前段、第56條、第38條第1項第2款，判決如主文
。
本案經檢察官陳玉珍到庭執行職務。
中    華    民    國    95    年    4     月    12    日
                  刑事第九庭  審判長法  官  李文成
                                    法  官  周盈文
                                    法  官  王復生
以上正本證明與原本無異。
如不服本判決，應於收受送達後十日內向本院提出上訴書狀，其
未敘述上訴之理由者並得於提起上訴後十日內向本院補提理由書
（均須按他造當事人之人數附繕本）。
                                    書記官  王宜玲
中    華    民    國    95    年    4     月    14    日
附錄：本案論罪科刑法條全文
毒品危害防制條例第10條
施用第一級毒品者，處 6 月以上 5 年以下有期徒刑。
施用第二級毒品者，處 3 年以下有期徒刑。


司法院資訊處製作；財團法人民間司法改革基金會備份。
